臺灣高雄地方法院刑事裁定　　　　　　　　　　　　　　九十三年度聲判字第二號
　　聲　請　人　甲○○
　　代　理　人　任進福律師
　　被　　　告　乙○○
　　被　　　告　丙○○
右列聲請人因告訴被告等傷害案件，不服台灣高等法院高雄分院檢察署檢察長於中華
民國九十二年十二月二十四日所為駁回再議之處分（九十二年度上聲議字第一二○三
號）聲請交付審判，本院裁定如左：
    主  文
聲請駁回。
    理  由
一、按告訴人不服上級法院檢察署檢察長或檢察總長認再議為無理由而駁回之處分者
    ，得於接受處分書後十日內委任律師提出理由狀，向該管第一審法院聲請交付審
    判；法院認為交付審判之聲請不合法或無理由者，應駁回之，刑事訴訟法第二百
    五十八條之一、第二百五十八條之三第二項前段分別定有明文。又按刑事訴訟法
    第二百八十五條之一規定告訴人得向法院聲請交付審判，係對於檢察官不起訴或
    緩起訴裁量權制衡之一種外部監督機制，此時，法院僅在就檢察官所為不起訴或
    緩起訴之處分是否正確加以審查，以防止檢察機關濫權，依此立法精神，法院就
    聲請交付審判案件之審查，所謂「得為必要之調查」（刑事訴訟法第二百五十八
    條之三第三項參照），其調查證據之範圍，自應以偵查中曾顯現之證據為限，不
    可就告訴人新提出之證據再為調查，亦不可蒐集偵查卷以外之證據，且依刑事訴
    訟法第二百六十條對於不起訴處分已確定或緩起訴處分期滿未經撤銷者得再行起
    訴之規定，其立法理由說明，本條所謂不起訴處分已確定，係包括「聲請法院交
    付審判復經駁回者」之情形在內，則法院就聲請交付審判案件之審查，所謂「得
    為必要之調查」，其調查證據範圍，自更應以偵查中曾顯現之證據為限，不得就
    告訴人新提出之證據再為調查，亦不可蒐集偵查卷以外之證據，否則，將與刑事
    訴訟法第二百六十條之再行起訴規定，混淆不清。合先敘明。
二、本件聲請人以被告乙○○及丙○○涉犯傷害罪，向臺灣高雄地方法院檢察署檢察
    官提出告訴，經檢察官為不起訴處分（九十二年度調偵字第八一六號）後，聲請
    人不服，聲請再議亦經臺灣高等法院高雄分院檢察署檢察長以再議為無理由，於
    民國（下同）九十二年十二月二十四日，以九十二年度上聲議字第一二○三號駁
    回再議，並於九十二年十二月三十日送達該處分書予聲請人等情，業經本院依職
    權調取前揭偵查卷證核閱無誤，聲請人於九十三年一月九日委任任進福律師聲請
    本件交付審判案件，核與前開聲請程序之相關規定相符。
三、聲請交付審判意旨略以：九十二年五月二十二日下午九時三十分許聲請人前往光
    榮街三十七巷十二號二樓找其岳父蘇連德時，適同案被告顏登山在巷內樓梯間之
    門前，聲請人與同案被告顏登山擦身而過進入樓梯間後，又再回頭走出來至樓梯
    間的門前（即光榮街三十七項）對同案被告顏登山說了一句：「你也差不多一點
    」，此時同案被告顏登山站在樓梯間門前之外面（即光榮街三十七巷），就不分
    青紅皂白突然出手以左手勒住聲請人之脖子，並以右手毆擊聲請人之左眼，並將
    聲請人推至巷內擺放之機車處，雙方因而倒在地上翻滾，同案被告顏登山仍一手
    勒住聲請人之脖子，聲請人在不及防備之情形下，仍奮勇掙扎，雙方在地上翻滾
    後又再站起來，但聲請人脖子仍被勒住，此時被告乙○○、丙○○父子二人見狀
    隨即過來，並在聲請人背後將聲請人之雙手架住，供同案被告顏登山以手繼續勒
    住聲請人之脖子，並以右手毆打重擊聲請人之胸部，被告乙○○、丙○○二人其
    中一人亦自背後毆打聲請人之後腦部，致聲請人受有多處傷害，有醫院診斷證明
    書及照片附卷足稽，聲請人於偵查中陳述表示被告乙○○、丙○○其中一人自背
    後偷襲係表達錯誤而已，被告乙○○、丙○○與同案被告顏登山毆打聲請人之行
    為有犯意聯絡及行為之分擔，應構成共同傷害之罪責甚明，自不能以聲請人於偵
    查中之陳述率以認定被告乙○○、丙○○無共同傷害行為，且被告乙○○、丙○○共犯傷害案件與聲請人之診斷證明書之頭或背部是否受傷並無必要之關聯性，
    原檢察官未詳加調查證據而遽以認定被告乙○○、丙○○二人未出手毆打聲請人
    ，認事用法，均有違誤。又警員姜政賢及陳啟瑞抵達現場時，正看到被告丙○○
    抓著聲請人之雙手，亦據警員在偵查中證述明確，又既係勸架為何只抱住或架住
    聲請人而未抱住或架住被告顏登山之身體或抓住被告顏登山之雙手？足見係被告
    三人共同毆打聲請人，被告乙○○在旁喊叫不要讓聲請人離開，而由被告丙○○
    抓著聲請人之雙手不放甚明，原檢察官未詳加調查證據，竟以被告不實之辯解，
    率予認定被告人所辯尚非不可採信，認事用法，亦有違誤。另被害人於案發當天
    遭被告三人共同圍毆，此亦有證人蘇連德可資為證，原檢察官顯有未盡調查之能
    事之違誤云云。
四、經查：
（一）原告訴意旨略以：被告乙○○、丙○○係父子，竟與同案被告顏登山（另案聲
      請簡易判決處刑）共同基於傷害之犯意聯絡，於九十二年五月二十二日二十一
      時三十分許，在高雄市○○區○○街三十七巷十四號樓梯間，共同出手毆打聲
      請人甲○○，致聲請人受有臉部擦傷、左眼角瘀傷及血腫、兩手肘擦傷等傷害
      ，因認被告二人與顏登山共涉有刑法第二百七十七條第一項之傷害罪嫌。
（二）臺灣高雄地方法院檢察署檢察官偵查終結後認為：經訊被告乙○○、丙○○二
      人否認有何傷害犯行，被告乙○○辯稱伊沒有打聲請人，那時下樓時，看見聲
      請人抓著顏某頭髮，顏某則抱著聲請人，伊就喊報警，並沒有碰他們等語；被
      告丙○○辯稱伊老婆聽見樓下父親乙○○在勸架及喊救命，伊下樓看，那時警
      車也來了，聲請人要離開現場，伊父親說報警了聲請人不能跑，伊就上前抓住
      聲請人的手，交由到場之警察處理，伊沒有打聲請人等語。經查證結果，(1)聲
      請人雖指述於九十二年五月二十二日二十一時三十分許，在高雄市○○區○○
      街三十七巷十四號樓梯間，遭被告乙○○、丙○○與同案被告顏登山共同毆打
      ，使其受有多處瘀青、挫傷之傷害，惟查當日聲請人係因進出公寓之關門問題
      ，質詢顏登山後，二人口角進而相互拉扯倒地等情，為聲請人所不否認，亦經
      顏登山供述在卷，聲請人固陳稱：顏登山勒住伊的脖子，劉某二人過來架住伊
      的手，他們二人中，有一人從後偷襲伊，但不知道誰偷襲等語，衡情果如聲請
      人所訴被告乙○○、丙○○二人共同與顏登山有傷害行為，則被告乙○○、丙○○與顏登山本有親戚關係，理當同仇敵愾，被告乙○○、丙○○應同時朝聲
      請人身體不特定部位毆擊，焉有僅上前架住聲請人的手，再由其中一人偷襲出
      手傷害之理，故聲請人所述顯與常情不合，況聲請人亦自承被告乙○○、丙○○中僅其中一人對其傷害，參以被告乙○○、丙○○見聲請人與顏登山肢體糾
      纏相互拉扯，縱上前勸架將聲請人與顏登山分開，在該二人雙方火氣旺盛互相
      攻擊之際，又加上在樓梯間空間狹小，而以架住聲請人身體方式為之，尚與常
      理無違。(2)同案被告顏登山供稱：當日伊騎腳踏車進大樓，遇見甲○○挑釁，
      伊不理他，他上樓後又衝下來問伊為何找他麻煩，並推伊的胸部，第二次推時
      ，伊撞到機車，伊與甲○○二人一起摔倒，在地上翻滾，乙○○下來拉阻，並
      叫伊老婆報警，是乙○○告訴丙○○不要讓甲○○跑掉，等警察來處理，後來
      他們站著等警察來等語，核與證人即到場員警姜政賢、陳啟瑞證稱：到場時衝
      突已結束，丙○○正面抓著甲○○的雙手，乙○○對著甲○○講話，顏登山靠
      在牆壁上，顏登山與甲○○都有用力過的身體表徵，外表看不出什麼傷等語互
      核相符，是被告乙○○、丙○○所辯尚非不可採信。綜上所述，本件係因被告
      乙○○、丙○○與顏登山有親戚關係，因此渠二人抱住或架住聲請人之勸架行
      為，即遭聲請人誤解係幫助被告顏登山出手傷害，然經查並無積極證據足認被
      告乙○○、丙○○二人有共同傷害犯行，依刑事訴訟法第一百五十四條第二項
      規定：「犯罪事實應依證據認定之，無證據不得認定其犯罪事實」，乃認被告
      二人之傷害罪嫌不足而處分不起訴。
（三）原聲請再議意旨略以：聲請人在樓梯間之門前與顏登山擦身而過時，突遭顏登
      山以左手勒住脖子，並以右手毆擊聲請人之左眼，後二人一起摔倒至巷內停放
      機車處，此時乙○○、丙○○父子見狀隨即過來，在聲請人之背後將聲請人之
      雙手架住，供顏登山出重手毆打胸部，父子二人中之一人亦自背後毆打聲請人
      之後腦部，此有診斷證明書和照片足稽，原檢察官竟推定「被告乙○○、丙○○與顏登山本有親戚關係，理當同仇敵愾，被告乙○○、丙○○應同時朝聲請
      人身體不特定部位毆擊，焉有僅上前架住聲請人的手，再由其中一人偷襲出手
      傷害之理」，而否定被告二人有出手偷襲之可能，實有調查未盡之處，且案發
      點是在樓梯間之門前，並非在樓梯間內，處分書之認定亦有錯誤，且聲請人是
      到該處探看岳父蘇連德，原檢察官亦未傳訊，僅憑被告二人不實之辯詞和警員
      證詞，即對被告二人為不起訴處分，聲請人實無法心服云云。
（四）臺灣高等法院高雄分院檢察署檢察長審核後認為︰惟查(1)聲請人於警訊時，係
      供稱：「（問：乙○○、丙○○父子是否有毆打你？）沒有，他們抓住我雙手
      讓顏登山毆打」，並未指出劉氏父子中有人出手偷襲，於偵查中始指稱劉氏父
      子中有一人出手偷襲，再議意旨又稱係被父子中之一人毆打後腦部，然對照聲
      請人之診斷證明書，並未有背後或後頭（後腦）受傷之記載，故聲請人所述前
      後已不一致，亦未舉出劉氏父子有由後出手偷襲之實質證明，其供述被偷襲云
      云實難採信。(2)依最高法院七十六年台上字第三三一七號判例要旨所示：「刑
      事訴訟法第一百七十二條既賦予法院就當事人聲請調查之證據決定其應否調查
      之權，則其倘已盡調查之職責，並獲得充分之心證，自無就全部聲請之證據，
      均有一一予以調查之義務」，由前項說明，已知聲請人之控訴內容有相互參差
      之處，原檢察官偵查結果，認為並無被告乙○○、丙○○涉嫌傷害之證據，自
      得依法處分不起訴，至於聲請人要求傳訊證人蘇連德，只能證明警員到場以後
      之事，與本案並無關聯，故認其再議為無理由。
五、按犯罪事實應依証據認定之，無証據不得認定犯罪事實，刑事訟訴法第一百五十
    四條第二項定有明文。又認定不利於被告之事實，須依積極證據，茍積極證據不
    足為不利於被告之認定時，即應為有利於被告之認定，更不必有何有利之證據，
    最高法院三十年上字第八一六號判例著有明文。另告訴人之指訴，係以使被告判
    罪處刑為目的，故多作不利於被告之陳述，自不得以其指訴為被告犯罪之唯一證
    據；以告訴人之指訴，為證據方法，必其指訴，無有瑕疵，且查與事實相符，始
    得資為判決之基礎。最高法院八十四年台上字第五三六八號及七十九年度台上字
    第三九二三號判決亦分別著有明文。查本件聲請人雖指訴被告乙○○、丙○○與
    同案被告顏登山有共同傷害伊之行為云云，惟聲請人於警詢時，係供稱：「（問
    ：乙○○、丙○○父子是否有毆打你？）沒有，他們抓住我雙手讓顏登山毆打」
    云云，並未指出被告乙○○、丙○○二人中有人出手偷襲；嗣於偵查中始復指稱
    被告乙○○、丙○○二人中有一人出手偷襲伊；再議意旨及本件聲請意旨又稱係
    被被告乙○○、丙○○二人中之一人毆打後腦部云云，其前後所述已非一致，且
    對照聲請人之診斷證明書，並未有背後或後頭（後腦）受傷之記載，亦難認被告
    指稱被告乙○○、丙○○有由後出手偷襲伊云云，堪足採信。再者同案被告顏登
    山亦供稱：當日伊騎腳踏車進大樓，遇見甲○○挑釁，伊不理他，他上樓後又衝
    下來問伊為何找他麻煩，並推伊的胸部，第二次推時，伊撞到機車，伊與甲○○
    二人一起摔倒，在地上翻滾，乙○○下來拉阻，並叫伊老婆報警，是乙○○告訴
    丙○○不要讓甲○○跑掉，等警察來處理，後來他們站著等警察來等語，核與證
    人即到場員警姜政賢、陳啟瑞證稱：到場時衝突已結束，丙○○正面抓著甲○○
    的雙手，乙○○對著甲○○講話，顏登山靠在牆壁上，顏登山與甲○○都有用力
    過的身體表徵，外表看不出什麼傷等語互核相符，足認被告乙○○辯稱伊沒有打
    聲請人，那時下樓時，看見聲請人抓著顏某頭髮，顏某則抱著聲請人，伊就喊報
    警，並沒有碰他們等語；被告丙○○辯稱伊老婆聽見樓下父親乙○○在勸架及喊
    救命，伊下樓看，那時警車也來了，聲請人要離開現場，伊父親說報警了聲請人
    不能跑，伊就上前抓住聲請人的手，交由到場之警察處理，伊沒有打聲請人等語
    ，並非不足採信。另依最高法院七十六年台上字第三三一七號判例要旨所示：「
    刑事訴訟法第一百七十二條既賦予法院就當事人聲請調查之證據決定其應否調查
    之權，則其倘已盡調查之職責，並獲得充分之心證，自無就全部聲請之證據，均
    有一一予以調查之義務」，由前項說明，已知聲請人之控訴內容有相互參差之處
    ，臺灣高雄地方法院檢察署檢察官偵查結果，認為並無被告乙○○、丙○○涉嫌
    傷害之證據，自得依法處分不起訴，至於聲請人要求傳訊證人蘇連德，只能證明
    警員到場以後之事，與本案並無關聯，聲請人據此指稱原檢察官有未盡調查之能
    事之違誤云云，亦無理由。是原不起訴處分書及駁回再議聲請處分書既已調查說
    明，對照全偵查卷內現有之卷證資料，並無不合，卷內復查無其他積極證據可資
    證明被告二人有傷害之犯行，揆諸首揭條文及說明，臺灣高雄地方法院檢察署檢
    察官及臺灣高等法院高雄分院檢察署檢察長分別予以不起訴處分及駁回再議之聲
    請，洵無不當，亦無違背經驗法則、論理法則或其他證據法則，從而，本件交付
    審判之聲請為無理由，應予駁回。
據上論結，依刑事訴訟法第二百五十八條之三第二項前段，裁定如主文。
中      華      民      國    九十三    年     二      月       十      日
                                    臺灣高雄地方法院刑事第十五庭
                                        審判長  法  官  張維君
                                                法  官  伍逸康
                                                法  官  劉惠娟
右正本證明與原本無異。
不得抗告。
                                                書記官  陳素徵
中      華      民      國    九十三    年     二      月       十一    日
